【裁判字號】    95,上易,740
【裁判日期】    950629
【裁判案由】    賭博
【裁判全文】
臺灣高等法院刑事判決                 95年度上易字第740號
上  訴  人  臺灣臺北地方法院檢察署檢察官
被      告  甲○○
上列上訴人因賭博案件，不服臺灣臺北地方法院95年度易字第16
2號，中華民國95年3月15日第一審判決（聲請以簡易判決處刑案
號：臺灣臺北地方法院檢察署94年度偵字第14785 號），提起上
訴，本院判決如下：
    主  文
原判決撤銷。
甲○○共同以賭博為常業，處有期徒刑參月，如易科罰金，以參
佰元折算壹日，緩刑貳年，扣案之「超八小丑連線電動玩具」肆
臺（含IC板玖片）、「金歡喜彈珠台」肆臺（含IC板捌片）、「
BAR 電動玩具」壹臺（含IC板貳片）、新台幣肆仟伍佰元，監視
器主機壹臺、監視器螢幕壹臺、監視器參只、數位相機壹臺、教
學筆記本壹本、當日營收帳簿壹本、螢幕切換器貳只，均沒收之
。
    事  實
一、甲○○受某真實姓名、年籍不詳之成年男子僱用，二人均明
    知未依電子遊戲場業管理條例規定辦理營利事業登記，不得
    經營電子遊戲場業，竟基於共同之犯意聯絡與行為分擔，由
    該真實姓名、年籍不詳之成年男子，自民國九十四年八月八
    日晚間十時許起，在臺北縣新店市○○街三百二十五號，設
    置賭博性電動機具，供不特定人投幣把玩，甲○○則負責經
    由門口架設之監視器監看進入上揭處所之人員、看管該不詳
    姓名男子提供及擺設之賭博性電動機具「超八小丑連線電動
    玩具」四臺、「金歡喜彈珠台」四臺、「BAR 電動玩具」一
    臺及為賭客開分、兌換金錢等工作，與不特定之賭客賭博財
    物，把玩方式分別為「超八小丑連線電動玩具」以新台幣（
    下同）五元兌換一分之比例開分，以每次八分至八十分不等
    之分數押注、「金歡喜彈珠台」以十元兌換一分之比例開分
    及押注、「BAR 電動玩具」得使用代幣或以不詳比例兌換之
    分數押注，若押中即可獲得數倍之分數或代幣，並以數位相
    機拍照存證，若未押中則由機台沒入押注之分數或代幣，所
    餘之分數或代幣均得依上揭比例兌換金錢，以此方式經營電
    子遊戲場業，並與賭客對賭財物，賴以為生，並以之為常業
    。嗣於同年月九日凌晨一時二十分許，適有陳建中在上揭店
    內賭博財物時（賭博部分業經原審判刑），為警當場查獲，
    並扣得「超八小丑連線電動玩具」四臺（含IC板九片）、「
    金歡喜彈珠台」四臺（含IC板八片）、「BAR電動玩具」一
    臺（含IC板二片）、監視器主機一臺、監視器螢幕一臺、監
    視器三只、數位相機一臺、教學筆記本一本、當日營收帳簿
    一本、螢幕切換器二只、賭資四千五百元。
二、案經臺北縣政府警察局新店分局報請臺灣臺北地方法院檢察
    署檢察官偵查後，聲請以簡易判決處刑，經原審認不宜以簡
    易判決處刑，改依通常程序審理。
    理  由
一、上揭犯罪事實，業據被告甲○○於偵查及原審審理中均坦承
    不諱，並有「超八小丑連線電動玩具」四臺（含IC板九片）
    、「金歡喜彈珠台」四臺（含IC板八片）、「BAR 電動玩具
    」一臺（含IC板二片）、監視器主機一臺、監視器螢幕一臺
    、監視器三只、數位相機一臺、教學筆記本一本、當日營收
    帳簿一本、螢幕切換器二只、賭資四千五百元等扣案可憑，
    復有臺北縣新店市○○街三百二十五號現場照片十九張附卷
    供參（見臺灣臺北地方法院檢察署九十四年度偵字第一四七
    八五號偵查卷宗第四十七頁至第五十六頁），堪認被告上揭
    自白與事實相符，本件事證明確，被告犯行堪以認定，應依
    法論科。
二、按未依電子遊戲場業管理條例規定，辦理營利事業登記者，
    不得經營電子遊戲場業，電子遊戲場業管理條例第十五條規
    定甚明。被告雖非經營電子遊戲場業之業者，惟其與有經營
    業者身分之該真實姓名、年籍不詳之成年男子共同實施犯罪
    ，依刑法第三十一條第一項之規定，應以共犯論。被告違反
    電子遊戲場業管理條例第十五條之規定，應依同條例第二十
    二條之規定處罰。又按刑法上所謂常業犯，指反覆以同種類
    行為為目的之社會活動之職業性犯罪而言，祇須有賴某種犯
    罪為生活，而有事實上之表現為已足，至於犯罪所得之多寡
    ，犯罪時間之長短，是否恃此犯罪為唯一之謀生職業，則非
    所問，縱令兼有其他職業，仍無礙於該常業犯罪之成立（最
    高法院八十五年台上字第五一○判例可資參照），上揭真實
    姓名、年籍不詳之成年男子於上址擺設上開賭博性電動機具
    ，並於門口架設監視器監看賭客身分，經營具有相當規模，
    且被告甲○○應徵前往上址，負責監看賭客身分及看管上揭
    賭博性電動機具、為賭客開分及將所餘分數或代幣兌換為金
    錢等工作之目的，係以薪資收入供生活所需，足認其渠二人
    均恃該賭博收入為生，縱被告甲○○因甫開始工作，尚未領
    取薪資，亦未與負責人洽談薪資、工作時間等細節，揆諸上
    揭判例意旨，均無礙其以上開薪資收入維生之認定，是核被
    告所為，另犯刑法第二百六十七條之常業賭博罪，被告以違
    反電子遊戲場業管理條例第十五條規定之方法，用以犯常業
    賭博罪，其所犯電子遊戲場業管理條例第二十二條之罪與刑
    法第二百六十七條之罪間有方法結果之牽連關係，應從一重
    之常業賭博罪處斷。
三、原審認被告罪證明確，予以論罪科刑，固非無見，惟就違反
    電子遊戲場業管理條例第十五條規定部分，被告雖非經營電
    子遊戲場業之業者，惟其與有經營業者身分之該真實姓名、
    年籍不詳之成年男子共同實施犯罪，依刑法第三十一條第一
    項之規定，應以共犯論。原判決認被告非屬電子遊戲場業管
    理條例規範之對象，不得以電子遊戲場業管理條例相繩，而
    就該部分不另為無罪之諭知，容有未當。檢察官上訴意旨亦
    指摘及此，應認其上訴有理由，原判決既有可議，爰由本院
    撤銷改判，並審酌被告僅係受僱人，甫至上址工作即為警查
    獲，犯罪行為之時間尚短，且於偵查及原審審理中均坦認犯
    行，犯後態度良好，及其品行、智識程度及犯罪所生之危害
    等一切情狀，量處如主文第二項所示之刑，並諭知易科罰金
    之折算標準。又查被告未曾受有期徒刑以上刑之宣告，有本
    院被告前案紀錄表可稽，其因一時思慮未週致罹典章，犯罪
    情節尚屬輕微，且於原審審理中深表悔意，經此科刑教訓，
    應能知所警惕而無再犯之虞，本院認對其所受刑之宣告以暫
    不執行為適當，爰併予宣告緩刑二年，以勵自新。至扣案之
    「超八小丑連線電動玩具」四臺（含IC板九片）、「金歡喜
    彈珠台」四臺（含IC板八片）、「BAR 電動玩具」一臺（含
    IC板二片），係當場賭博之器具、扣案之賭資四千元及五百
    元，分係於兌換籌碼處及賭客陳建中用於兌換上揭賭博性電
    動機具所用分數而置於機檯之物，業據被告供承在卷，應依
    刑法第二百六十六條第二項之規定宣告沒收；另扣案之監視
    器主機一臺、監視器螢幕一臺、監視器三只、數位相機一臺
    、教學筆記本一本、當日營收帳簿一本、螢幕切換器二只，
    均係供犯罪所用且為共犯所有之物，亦經被告供認無訛，應
    依同法第三十八條第一項第二款宣告沒收。
四、被告合法傳喚，無正當之理由不到庭，爰不待其陳述，逕行
    判決。
五、據上論斷，應依刑事訴訟法第369條第1項前段、第364 條、
    第299條第1項前段、第371條，電子遊戲場業管理條例第 22
    條，刑法第11條、第28條、第267條、第55條、第31條第1項
    、第41條第1項前段，第38條第1項第2款、第266條第2 項、
    第74條第1款、罰金罰鍰提高標準條例第1條、第2 條，判決
    如主文。
本案經檢察官劉靜婉到庭執行職務。
中    華    民    國    95    年    6     月    29    日
                  刑事第七庭    審判長法  官  陳正雄
                                      法  官  許宗和
                                      法  官  許錦印
以上正本證明與原本無異。
不得上訴。
                                      書記官  楊妙恩
中    華    民    國    95    年    7     月    6     日
附錄本案論罪科刑法條全文：
中華民國刑法第267條：(常業賭博罪)
以賭博為常業者，處 2 年以下有期徒刑，得併科 1 千元以下罰
金。


司法院資訊處製作；財團法人民間司法改革基金會備份。
